臺灣高雄地方法院刑事判決　　　　　　　96年度交訴字第50號
公　訴　人　臺灣高雄地方法院檢察署檢察官
被　　　告　乙○○
上列被告因公共危險案件，經檢察官聲請簡易判決處刑（95年度
偵字第19869 號），本院高雄簡易庭認不應以簡易判決處刑（95
年度交簡字第2784號），改依通常程序審理，判決如下：
    主  文
乙○○犯肇事致人傷害逃逸罪，處有期徒刑拾月。緩刑貳年。
    事  實
一、乙○○於民國95年6 月10日8 時許，騎乘車號L88 －313 號
    重型機車，沿高雄縣岡山鎮○○○路由東向西行駛至接近中
    山北路之地下道出口處時，理應注意汽車行駛時，駕駛人應
    注意車前狀況及兩車併行之間隔，並隨時採取必要之安全措
    施，而依當時情形，又無不能注意之情事，竟疏未注意，貿
    然前行而不慎擦撞同向由甲○○所騎乘車號SA6 －737 號輕
    型機車，致甲○○當場人車倒地，受有左鎖骨骨折、左膝擦
    傷及左胸嚴重挫傷疑似肋骨骨折等傷害（過失傷害部份業經
    甲○○撤回告訴，而由臺灣高雄地方法院檢察署檢察官以95
    年度偵字第19869 號為不起訴處分確定）。詎乙○○明知機
    車駕駛人騎乘機車肇事致人受傷，應即採取救護或其他必要
    之措施，不得逕予駛離，乙○○竟於甲○○車禍受傷後，僅
    將甲○○及其機車扶至附近中國國際商業銀行大樓之騎樓探
    知其傷勢及抄錄甲○○家中電話，而未留待現場照料傷者或
    使其得到適當之救護措施，亦未告知甲○○其姓名資料或任
    何聯絡方式，以供其日後得以追究責任，即逕自騎車離去。
    嗣因甲○○久候不到乙○○或其家人、警員前來援助，乃自
    行向該大樓管理員借用電話聯絡其兒子吳銓鐸前來將其載往
    警局派出所報案及就醫。待警方根據甲○○提供之乙○○所
    騎乘機車車牌號碼之末5 位阿拉伯數字追查後，始循線查悉
    上情。
二、案經高雄縣政府警察局岡山分局報告臺灣高雄地方法院檢察
    署檢察官偵查後聲請簡易判決處刑，本院認不應逕以簡易判
    決處刑，改依通常程序審理。
    理  由
壹、證據能力：
一、按被告以外之人於審判外向法官所為之陳述，得為證據，刑
    事訴訟法第159 條之1 第1 項定有明文。立法理由係認被告
    以外之人（包括證人、鑑定人、告訴人、被害人及共同被告
    等）之陳述係在法官面前為之，因其任意陳述之信用性已受
    確定保障之情況下所為，自得作為證據。不問係其他刑事案
    件之羈押訊問期日、勘驗期日、準備程序期日、審理期日或
    民事事件、行政訴訟程序，凡係在普通法院法官（軍事法官
    、外國法官不與之）面前所為之陳述，均具有證據能力。本
    件證人即被害人甲○○、證人吳銓鐸於本院95年度交簡字第
    2784號案件調查時向法官具結所為之陳述，係在其任意陳述
    之信用性無疑之情況下，其所陳述依法自具有證據能力。且
    被告於本院審判程序中亦同意上開證述得作為證據，是證人
    甲○○、吳銓鐸於本院前開調查程序中向法官所為之陳述，
    自有證據能力。
二、按被告以外之人於偵查中向檢察官所為陳述，除顯有不可信
    之情況者外，得為證據，同法第159 條之1 第2 項定有明文
    。證人甲○○於偵查中之證詞，係在檢察官前所為之陳述，
    而檢察官乃代表國家偵查犯罪、實施公訴，依法有訊問被告
    、證人及鑑定人之權，證人、鑑定人且需依法具結，而實務
    上運作時，檢察官偵查中向被告以外之人所取得之陳述，原
    則上均能遵守法律規定，不致違法取供，可信度極高，本院
    審酌上述證人於檢察官偵查中所為之陳述，並無顯不可信之
    情形，依刑事訴訟法第159 條之1 第2 項規定，有證據能力
    。
三、按被告以外之人（包括證人、鑑定人、告訴人、被害人及共
    同被告等）於審判外之陳述雖不符刑事訴訟法第159 條之1
    至之4 等4 條之規定，而經當事人於審判程序同意作為證據
    ，法院審酌該言詞陳述或書面陳述作成時之情況，認為適當
    者，亦得為證據；當事人、代理人或辯護人於法院調查證據
    時，知有刑事訴訟法第159 條第1 項不得為證據之情形，而
    未於言詞辯論終結前聲明異議者，視為有前項之同意，同法
    第159 條之5 定有明文。本件關於證人甲○○於警詢中之陳
    述及高雄縣政府警察局岡山分局道路交通事故現場圖、道路
    交通事故調查報告表（一）、（二）、交通事故肇事逃逸追
    查表（警卷第10-12 、17頁）、證人甲○○駕駛執照、證人
    吳銓鐸車號SA6-737 號機車行照（警卷第18頁）、車籍作業
    系統－集中查詢基本詳細資料（警卷第21頁）、被告於96年
    2 月6 日書立之悔過書（95年度交簡字第2784號卷，下稱「
    院一卷」第34頁）、筆記本影本（96年度交訴字第50號卷，
    下稱「院二卷」第18頁）、遠傳電信股份有限公司96年4 月
    4 日遠傳（業服）字第09610306917 號函暨所附電信費帳單
    、泛亞電信股份有限公司96年3 月27日法亞字第096011030
    號函暨其附件（院二卷第25-27 、29-30 頁）、高雄縣政府
    警察局岡山分局96年5 月24日高縣岡警交字第0960031558號
    函暨所附職務報告（院二卷第34至35頁）、本院公務電話紀
    錄（院二卷第52-53 頁），於本院審判程序業經檢察官及被
    告表明同意作為證據使用，本院審酌上開證據之取得並無任
    何違背法定程序之情事，與待證事實有關聯性，依其作成時
    之情況，認為適當，依上開規定，均得為證據。
四、卷附證人甲○○之劉光雄醫院95年6 月13日岡劉醫字第0311
    05號診斷證明書1 紙（警卷第16頁），係上開醫院因被害人
    之請求始行製作、出具，並非於例常業務過程中必然、接續
    不斷製作之紀錄文書或證明文書，尚與刑事訴訟法第159 條
    之4 第2 款規定不合。惟觀諸前開診斷證明書之內容，係就
    證人甲○○之傷勢確經該院專業醫師診療、及該傷勢係何種
    傷害等節為證明，並經上開醫院院長及診斷醫師共同蓋章出
    具，顯係醫師基於其醫療專業，就該證人之病情診療判斷後
    始行製作，且司法機關隨時可以調取醫師依醫師法第12條規
    定所製作，並由醫師執業之醫療機構依醫療法第70條規定保
    存之病歷與之相互核對，若有錯誤，甚易發現並糾正，是上
    開診斷證明書之可信度甚高，屬於可信之特別情況下製作之
    文書，依刑事訴訟法第159 條之4 第3 款規定，應有證據能
    力。
五、末按傳聞法則乃對於被告以外之人於審判外之言詞或書面陳
    述，亦即針對被告以外之人於審判外以言詞或書面所為之供
    述證據而為之規範。卷附事故現場及肇事機車照片12幀（警
    卷第13-15 頁）及上開遠傳電信股份有限公司96年4 月4 日
    遠傳（業服）字第09610306917 號函所附行動電話門號0000
    000000號通聯紀錄（院二卷第27頁反面、28頁），乃以科學
    、機械之方式，對於當時狀況所為忠實且正確之記錄，或利
    用機械性列印之紀錄，性質上並非供述證據，應無刑事訴訟
    法第159 條第1 項規定之適用，附此敘明。
貳、實體方面
一、訊據被告乙○○固不否認有於前揭時、地騎乘車號L88 －31
    3 號重型機車擦撞證人甲○○所騎乘輕型機車而肇事，致證
    人甲○○人車倒地後，受有左鎖骨骨折、左膝擦傷及左胸嚴
    重挫傷疑似肋骨骨折等傷害之事實，惟矢口否認有何肇事逃
    逸之犯行，辯稱：伊肇事後有將證人甲○○扶至附近中國國
    際商業銀行大樓之騎樓下，並詢問證人甲○○何處受傷，伊
    當時有說其的手臂很痛，伊有問是否要叫救護車但其未答話
    ，故伊就留下證人甲○○家中的電話號碼後離去，伊回到教
    會後有打電話找其家人，連打3 通以上電話都沒有人接聽云
    云。經查：
（一）被告於95年6 月10日8 時許，騎乘車號L88 －313 號重型
      機車，沿高雄縣岡山鎮○○○路由東向西行駛至接近中山
      北路之地下道出口處時，疏未注意車前狀況而自後擦撞同
      向由證人甲○○所騎乘車號SA6 －737 號輕型機車，致甲
      ○○當場人車倒地，受有左鎖骨骨折、左膝擦傷及左胸嚴
      重挫傷疑似肋骨骨折等傷害之事實，業據被告供承在卷，
      核與證人甲○○於警詢中證述（警卷第1-3 頁）之情節大
      致相符，並有高雄縣政府警察局岡山分局道路交通事故現
      場圖、道路交通事故調查報告表（一）、（二）、事故現
      場及肇事機車照片12幀（警卷第10-15 、17頁）、證人甲
      ○○駕駛執照、證人吳銓鐸車號SA6-737 號機車行照（警
      卷第18頁）、車籍作業系統－集中查詢基本詳細資料（警
      卷第21頁）、證人甲○○之劉光雄醫院95年6 月13日岡劉
      醫字第031105號診斷證明書（警卷第16頁）各1 件附卷可
      稽，此部分之事實足堪認定。
（二）次查，證人甲○○於警詢中證稱：事故發生後被告有幫伊
      牽機車，並口頭對伊說，叫伊在現場等待，其要去報警及
      通知家屬，故伊問家裡的電話跟姓名就離去等語（警卷第
      1- 3頁）、於偵查中證稱：被告有向伊要電話，說要幫伊
      打到伊家裡有問伊的電話，沒有留其自己的聯絡方式等語
      （偵卷第9-10頁）、於本院95年度交簡字第2784號調查程
      序中具結證述：伊與被告發生車禍之後，被告有帶伊並幫
      伊牽車到附近大樓的騎樓下面，被告有問伊家裡的電話，
      其說要打電話到伊家裡，伊所給被告的電話是0000000 號
      ，那時候其說要打電話，但伊不知道是否有打。從被告走
      了之後，伊在騎樓下面躲雨大約有半個小時，然後伊就去
      大樓跟警衛借電話打回家，伊兒子剛好在家，伊兒子就帶
      伊去派出所報案後，再去醫院治療等語（院一卷第26-27
      頁），及證人吳銓鐸於本院上開調查程序中亦具結證稱：
      伊與其妻早上出門去買早點，回到家的時候就接到伊父親
      甲○○打電話回家，稱其車禍受傷，伊聽聞後就趕往現場
      將伊父親載往派出所報案，並前去醫院治療等語（院一卷
      第29-30 頁），足認被告於肇事後，曾在現場附近大樓騎
      樓下向證人甲○○索取其家中電話號碼，並告稱要通知其
      家屬或報警處理而要其留待現場等候後，即逕自離去現場
      ，而未施以任何救助等情，亦堪認定。雖被告辯稱伊因車
      禍時未隨身攜帶手機，故伊回至教會後隨即以其公司申設
      而供其使用之行動電話門號0000000000號撥打當時所抄錄
      之證人甲○○家中電話至少3 通以上無人接聽云云。惟查
      ，證人甲○○在久候不到任何人員前來援助後，乃自行向
      附近大樓管理員借用電話聯絡其兒子即證人吳銓鐸前來將
      其載往警局派出所報案及就醫等情，已據證人甲○○、吳
      銓鐸證述如上，是傷者即證人甲○○在肇事現場既能自行
      就近向大樓管理員借用電話聯絡其家人，顯見事故地點並
      非人跡罕至之偏僻荒野，則被告何以未在現場求助附近之
      住戶或大樓管理員，或委請其等撥打電話予其家屬或報警
      、叫救護車前來處理，已有可疑。況且，證人甲○○當時
      所留予被告之電話為市內電話號碼07-0000000號乙情，亦
      據證人甲○○於本院調查時具結證述明確（院一卷第26頁
      ），惟本院遍查上述行動電話門號於本件事故當日之通聯
      紀錄，並無任何該門號與證人甲○○家中上開市內電話號
      碼通話之紀錄，有遠傳電信股份有限公司96年4 月4 日遠
      傳（業服）字第09610306917 號函所附行動電話門號0000
      000000號通聯紀錄1 份在卷可查（院二卷第27頁反面、28
      頁），是被告所辯伊於肇事當日有撥打證人甲○○家中電
      話乙節，亦屬可疑，非能遽信。且縱其所辯上開情節為真
      ，然被告既在離去現場時要證人甲○○在現場等候其聯絡
      家屬前來處理，已據證人甲○○證述如上，則被告在撥打
      證人甲○○家中電話而無人接聽後，且亦不知證人甲○○
      是否有得到適當救護之情況下，衡情亦當即主動聯絡警方
      或醫護人員到場探視傷者情況如何，被告竟仍主持其所辯
      之教會活動，而未立即為適當之救護措施；又縱其所辯其
      教會活動主持至一半後即返回現場而證人甲○○已不在現
      場等語屬實，然參諸被告自陳其將證人甲○○扶至附近騎
      樓檢視其傷勢時，曾向證人甲○○索取其家中電話並抄錄
      在1 張黏貼於其筆記本內之便利貼紙上後離去等情，足見
      被告於當時確有充裕時間及紙筆互留聯絡資料，然被告卻
      僅留下證人甲○○之家中聯絡電話，而未提供自己之姓名
      或任何聯絡方式即逕自離去，已足徵被告顯有恐遭證人甲
      ○○日後追訴肇事責任而欲以規避之心態。被告於本院審
      理中雖另辯稱因當時記載證人甲○○電話之紙條嗣後遺失
      ，故迄警通知到案前無從再聯絡證人甲○○云云，惟被告
      既自稱曾以手機撥打證人甲○○上開電話一節如前，則依
      吾人社會經驗，手機一般多有自動記憶撥打或來電對象電
      話號碼之功能，故其亦能依其手機所記憶之電話紀錄聯絡
      證人甲○○，自不因其所抄錄之電話紙條有無遺失而受影
      響，被告竟僅撥打其家中電話無人接聽後即作罷，亦未就
      近備案，已顯露其於肇事後，主觀上確有規避相關責任之
      意圖，其此部分所辯，當亦無足採信。至證人甲○○於本
      院審理中雖另證稱：伊沒有感覺被告丟下伊就走掉，伊感
      覺被告是一個老實人等語（院一卷第28頁），惟證人甲○
      ○或因事後於偵查中與被告達成和解並已獲賠償，故其基
      於息事寧人之心態，在本院審理中之證述難免有所迴護，
      是其上開證詞自難執為有利被告之認定。
（三）綜上所述，被告所辯各節均非可採，其肇事逃逸犯行，事
      證已臻明確，洵堪認定，應依法論科。
二、核被告所為，係犯刑法第185 條之4 之肇事致人傷害逃逸罪
    。爰審酌被告騎車與證人甲○○所騎乘之機車發生交通事故
    後，明知肇事後應停留現場對傷者施以救護以防止損害之擴
    大，竟於探詢得知證人甲○○受傷情況後，未留待現場照料
    傷者或使其得到適當之救護措施，亦未留下其姓名或任何聯
    絡資料予證人甲○○，即棄證人甲○○於不顧，率爾離去現
    場，犯後猶飾詞狡辯，否認犯行，惡性非輕，固非可取，惟
    念及被告尚能坦承其與證人甲○○發生車禍事故之事實，且
    證人甲○○所受傷勢尚非嚴重，被告事後已與之達成和解並
    賠償其損失，有上開劉光雄醫院診斷證明書及高雄縣岡山鎮
    調解委員會95年民刑字第311 號調解書各1 份存卷可查（警
    卷第16頁、偵卷第5 頁），並且被告前無任何犯罪科刑紀錄
    ，有臺灣高雄地方法院檢察署檢察官全國刑案資料查註表及
    臺灣高等法院被告前案紀錄表各1 紙在卷可考，堪認素行尚
    佳等一切情狀，量處如主文所示之刑，以資懲儆。又查被告
    前未曾因故意犯罪受有期徒刑以上刑之宣告，素行尚佳，且
    被告終能面對其肇事責任，而與證人甲○○達成和解，已如
    前述，並已獲證人甲○○之諒解而經其表明不願追究其刑責
    等語，亦有卷附刑事撤回告訴狀1 紙存卷可憑（院一卷第16
    -17 頁），是其僅因一時失慮而觸犯本件犯行，而事後已與
    被害人和解，顯見已有悔悟之意，信其經此刑之宣告後，應
    知警惕而無再犯之虞，本院因認暫不執行其刑為當，爰依刑
    法第74條第1 項第1 款之規定，併予宣告緩刑2 年，以勵自
    新，並審酌被告犯罪之性質及情節，尚無依刑法第74條第2
    項之規定，對被告科以一定負擔之必要，附此敘明。
據上論斷，應依刑事訴訟法第452 條、第299 條第1 項前段，刑
法第185 條之4 、第74條第1 項第1 款，判決如主文。
本案經檢察官丙○○到庭執行職務。
中　　華　　民　　國　　96　　年　　5 　　月　　31　　日
                      交通法庭  審判長法　官  黃惠玲
                                      法  官  黃苙荌
                                      法  官  蔣志宗
以上正本證明與原本無異。
如不服本判決，應於判決送達後10日內，向本院提出上訴狀。
中　　華　　民　　國　　96　　年　　5 　　月　　31　　日
                                      書記官  洪育祺
附錄本判決論罪科刑法條全文：
刑法第185 條之4
駕駛動力交通工具肇事，致人死傷而逃逸者，處6 月以上5 年以
下有期徒刑。
